臺灣高等法院刑事判決
109年度上訴字第2412號
上  訴  人  
即  被  告  陳鴻鈞



上列上訴人即被告因詐欺案件，不服臺灣桃園地方法院108年度
訴字第219號，中華民國109年5月15日第一審判決（起訴案號：
臺灣桃園地方檢察署107年度偵字第8080號），提起上訴，本院
判決如下：
    主  文
原判決撤銷。
甲○○犯如附表編號1至編號2所示之罪，各處如附表編號1至編號2
「本院主文」欄所示之刑。應執行有期徒刑壹年貳月。
    事  實
一、甲○○並無出售三星S8 Plus型號行動電話之真意，仍意圖為
    自己不法之所有，基於詐欺取財之犯意，於民國106年11月1
    3日（起訴書誤植為14日）晚間9時2分前某時許，在臺灣地
    區某處，使用電腦或行動電話等相類設備透過網際網路連結
    至某不特定多數人得共見共聞之「旋轉拍賣」網站，以帳號
    「tpqj12050」之名義，對公眾散布刊登販賣三星S8 Plus型
    號行動電話之虛偽訊息，並於商品頁面刊載其通訊軟體LINE
    帳號「tpqjo12050」以利聯繫。先後有丙○○、乙○○見上開拍
    賣訊息留存之聯絡資訊，與甲○○聯繫，甲○○旋於如附表編號
    1、2所示時間，以各該編號所示之詐術，先後使丙○○、乙○○
    陷於錯誤，而依甲○○之指示，將各該編號所示之金額，匯入
    甲○○申設之中國信託商業銀行帳號000-00000000000000號帳
    戶（下稱中信銀行帳戶）內後，旋經甲○○提領一空。嗣丙○○
    、乙○○，屢遭甲○○以拒接電話或藉口推拖等方式搪塞，而遲
    未收到所購買之行動電話，始知受騙。
二、案經丙○○、乙○○訴由桃園市政府警察局楊梅分局報告臺灣桃
    園地方檢察署檢察官偵查起訴。
    理  由
壹、證據能力部分：
    檢察官及上訴人即被告甲○○（下稱被告）對於本院作為得心
    證依據之被告以外之人於審判外陳述，均全部同意作為證據
    ，本院審酌各項證據作成時之狀況，認為並無不可信或不適
    當之情事，依刑事訴訟法第159條之5第1項規定，均有證據
    能力。至其餘非供述證據，本院查無有何違反法定程序取得
    之情形，應認俱有證據能力。
貳、實體部分：
一、認定事實所憑之證據及理由：
　　上開事實，業據被告甲○○於本院準備程序及審理中均供承在
    卷（見本院卷第56、85頁），核與證人即告訴人丙○○於警詢
    及偵訊時、乙○○於警詢時之證述相符（見偵卷第12至16頁、
    第73頁至背面），並有通聯調閱查詢單、丙○○之自動櫃員機
    交易明細、被告之中信銀行帳戶存摺影本、告訴人2人分別
    提供之被告健保卡翻拍照片、通訊軟體LINE對話紀錄、「旋
    轉拍賣」網頁列印資料、中國信託商業銀行股份有限公司10
    6年12月20日中信銀字第106224839167216號函附被告開戶基
    本資料及歷史交易明細資料、乙○○之自動櫃員機交易明細2
    紙等件（見偵卷第18、23、25、26至32、37頁、第38頁至背
    面、第39至54頁）在卷可稽，足認被告上開任意性自白與事
    實相符，應可採信。本案事證明確，被告犯行已堪認定，應
    予依法論科。
二、論罪之理由：
  ㈠核被告所為，均係犯刑法第339條之4第1項第3款之以網際網
    路對公眾散布而犯詐欺取財罪。被告所犯如附表編號1、2 
    所示犯行，係分別對同一被害人數次以通訊軟體LINE聯繫施
    用詐術，致其等陷於錯誤而接續匯款，犯罪時間相近，顯均
    係基於接續之犯意，應各論以一罪。
　㈡按自刑法第339條之4第1項第3款之立法理由可知，因以廣播
    電視、電子通訊、網際網路或其他媒體等傳播工具，對公眾
    散布而犯之，將導致不特定人或多數人於閱聽見聞後，有受
    詐騙之虞，可能造成之侵害社會程度及影響層面均較鉅，爰
    增訂上開加重處罰之詐欺類型犯罪。故倘行為人有以上開傳
    播工具，對於不特定人或多數人散布不實訊息，以招徠民眾
    ，進而遂行詐欺行為，即已具備上開加重詐欺罪之構成要件
    。至於行為人實際上係對聞訊而來之不特定單一民眾，抑或
    多數民眾遂行詐術，分別為單一法益，或多數法益侵害，乃
    罪數之問題（最高法院106年度台上字第358號判決要旨參照
    ）。故本案被告雖係於同一時間、地點，在網際網路上刊登
    販賣手機之不實訊息而著手加重詐欺取財犯行，然此僅為招
    徠被害人之手法，而為加重詐欺取財之態樣之一，揆諸上開
    說明，加重詐欺取財之罪數，仍應視行為人實際對聞訊而來
    之民眾遂行詐術所侵害之法益數而定，又因詐欺取財行為需
    有一定歷程始得完成，而如附表編號1、2所示被害人，係於
    不同時間上網瀏覽被告所刊登之訊息後與被告聯絡而受詐騙
    ，進而於不同時間匯款至被告指定之帳戶，是被告既於不同
    時間分別與如附表編號1、2所示被害人聯絡，侵害數法益，
    應認被告係分別對其等施用詐術，係屬數行為為之。從而，
    被告所犯如附表編號1、2所示之2罪間，犯意各別、行為互
    殊，應予分論併罰。
  ㈢刑法第59條之酌量減輕其刑，必須犯罪另有特殊之原因與環
    境等等，在客觀上足以引起一般同情，認為即予宣告法定低
    度刑期，猶嫌過重者，始有其適用（最高法院102年度台上
    字第4143號判決意旨參照）。又刑法第339條之4第1項第3款
    之以網際網路對公眾散布而犯詐欺取財罪，其法定本刑為1
    年以上7年以下有期徒刑，而以網路詐欺取財之人，其原因
    動機不一，犯罪情節未必相同，危害社會程度亦屬有異。然
    此類犯行之法定最低本刑均屬一致，難謂盡符事理之平，於
    此情形，倘依其情狀處以適切徒刑，即足生懲儆之效，並可
    達防衛社會之目的者，自非不可依客觀之犯行與主觀之惡性
    兩者加以考量其情狀，是否存有足以憫恕之處，再適用刑法
    第59條規定酌量減輕其刑，以求個案裁判之量刑，能斟酌至
    當，符合比例原則。被告分別向告訴人丙○○、乙○○詐取1萬
    元、5千元後，已於原審審理中與告訴人2人成立調解，當庭
    向告訴人丙○○、乙○○分別給付1萬5千元、9千元，有原審調
    解筆錄1份附卷可稽（見原審訴字卷第141至142頁、第143至
    144頁），顯見被告犯罪情節較輕。綜觀被告之犯罪情狀，
    若科以最低刑度有期徒刑1年，仍嫌過重，在客觀上足以引
    起一般同情，實有顯可憫恕之處，依刑法第59條之規定，就
    附表編號1、2所示犯行，均酌量減輕其刑，俾符合罪刑相當
    之原則。　
叁、撤銷原判決之理由、量刑之理由、沒收之說明：
一、原審認被告罪證明確，予以論罪科刑，固非無見。惟查，被
    告已與告訴人2人成立調解，並當庭給付賠償完畢，已如前
    述。於本院審理時，亦一反過往否認之態度，自準備程序以
    迄審理時均坦承犯行（見本院卷第56、85頁）。被告執此提
    起上訴，認原審雖以刑法第59條酌減刑度，然仍判處有期徒
    刑11月、10月，請從輕量刑，為有理由，應由本院將原判決
    撤銷改判。
二、量刑及定執行刑之理由：
  ㈠爰以行為人之責任為基礎，審酌被告正值青壯，不思循正當
    途徑獲取所需，為求輕鬆取得財物，即以於網際網路上張貼
    廣告之方式，誘騙告訴人2人分別與之聯繫，進而詐取財物
    ，牟得非分之財，均造成告訴人2人一定程度之財產損害，
    本應予以嚴厲非難，惟考量其已與告訴人2人達成和解，並
    依和解內容賠償告訴人2人損失，均如前述，暨念其犯後終
    能於本院審理時坦認犯行，兼衡其犯罪之手段、犯罪所得金
    額，及受有高中教育之智識程度，自述其家庭經濟生活狀況
    尚可，尚需與家人共同照顧幼兒、檢察官與被告對於量刑之
    意見等一切情狀（參本院卷第86頁），量處如主文第2項所
    示之刑。
　㈡本院審酌被告於本案犯罪之次數與時間間隔、每次詐欺所得
    金額與犯罪情節、其犯罪行為之類型係基於同一刑罰規範目
    的及所侵害之法益具有高度同質性，定執行刑係為數罪對法
    益侵害之加重效應等情，另為適度反應加重詐欺取財罪之嚴
    重性及貫徹刑法公平正義之理念，並綜合考量前述刑罰之內
    部界限，爰酌定其應執行有期徒刑1年2月，應已足以實現刑
    罰權之公平正義，符合罪刑相當及比例原則，使其輕重得宜
    ，罰當其罪。
三、沒收部分：
  ㈠按犯罪所得，屬於犯罪行為人者，沒收之。但有特別規定者
    ，依其規定；又前2項之沒收，於全部或一部不能沒收或不
    宜執行沒收時，追徵其價額；又第1項及第2項之犯罪所得，
    包括違法行為所得、其變得之物或財產上利益及其孳息，刑
    法第38條之1第1項、第3項、第4項分別定有明文。
　㈡查被告各次詐取如附表編號1、2所示之金額，為被告所有，
    本均應依刑法第38條之1第1項前段、第3項規定宣告沒收，
    然被告已於原審與告訴人丙○○、乙○○達成調解，並已分別賠
    償渠等各1萬5千元、9千元等情，已如前述，則已履行調解
    之金額顯已逾被告本案各次犯罪所得之不法利得，如再將被
    告此部分之犯罪所得諭知沒收，容有過苛之虞，故均不再予
    宣告沒收或追徵其犯罪所得，附此敘明。　　
據上論斷，應依刑事訴訟法第369條第1項前段、第364條、第299
 條第1項前段，刑法第339條之4第1項第3款、第51條第5款，刑
法施行法第1條之1第1項，判決如主文。　　
本案經檢察官陳伯均、陳玫君提起公訴，檢察官孫治遠到庭執行
職務。
中　　華　　民　　國　　109 　年　　8 　　月　　27　　日
                  刑事第二十一庭審判長法　官  許宗和
                                      法　官  章曉文
                                      法　官  黃玉婷
以上正本證明與原本無異。
如不服本判決，應於收受送達後20日內向本院提出上訴書狀，其
未敘述上訴之理由者並得於提起上訴後20日內向本院補提理由書
（均須按他造當事人之人數附繕本）「切勿逕送上級法院」。
                                      書記官  傅國軒
中　　華　　民　　國　　109 　年　　8 　　月　　28　　日
附錄：本案論罪科刑法條全文
中華民國刑法第339 條之4
犯第339 條詐欺罪而有下列情形之一者，處1 年以上7 年以下有
期徒刑，得併科1 百萬元以下罰金：
一、冒用政府機關或公務員名義犯之。
二、三人以上共同犯之。
三、以廣播電視、電子通訊、網際網路或其他媒體等傳播工具，
    對公眾散布而犯之。
前項之未遂犯罰之。 
附表：
編號 告訴人 匯款時間 匯款金額(新臺幣) 告訴人受詐騙之過程 原審主文 本院主文（撤銷部分如本判決首揭主文欄所示） 1 丙○○ 106年11月20日晚間6時29分 5,000元 告訴人丙○○於106年11月13日晚間9時2分許，在臺灣地區某處上網瀏覽後，誤認被告有出售上開行動電話之真意，因而陷於錯誤，進而與被告以通訊軟體LINE聯繫，雙方談妥交易價格為1萬元。告訴人丙○○遂依被告指示，先後於左列時間，操作自動櫃員機匯款左列金額至被告之中信銀行帳戶內，旋經被告提領一空。 甲○○犯以網際網路對公眾散布而犯詐欺取財罪，處有期徒刑拾壹月。 甲○○犯以網際網路對公眾散布而犯詐欺取財罪，處有期徒刑玖月。   同年月21日下午4時35分 5,000元    2 乙○○ 106年11月14日晚間10時33分 2,000元 告訴人乙○○於106年11月14日下午3時59分許，在桃園市八德區居處（地址詳卷）上網瀏覽後，誤認被告有出售上開行動電話之真意，因而陷於錯誤，進而與被告以通訊軟體LINE聯繫，雙方談妥交易價格為5千元。告訴人乙○○遂依被告指示，先後於左列時間，操作自動櫃員機、使用網路銀行匯款左列金額至被告之中信銀行帳戶內，經被告提領一空。 甲○○犯以網際網路對公眾散布而犯詐欺取財罪，處有期徒刑拾月。 甲○○犯以網際網路對公眾散布而犯詐欺取財罪，處有期徒刑捌月。   同年月15日晚間10時5分 1,000元      同年月17日晚間8時55分 2,000元